【裁判字號】    99,台上,2315
【裁判日期】    990421
【裁判案由】    家暴妨害性自主
【裁判全文】
最高法院刑事判決            九十九年度台上字第二三一五號
上  訴  人  甲男姓名年籍住所.
選任辯護人  林進塗律師
上列上訴人因家暴妨害性自主案件，不服台灣高等法院中華民國
九十七年五月十三日第二審判決（九十五年度上訴字第四三五六
號，起訴案號：台灣新竹地方法院檢察署九十四年度偵字第四五
六六號），提起上訴，本院判決如下：
    主  文
原判決撤銷，發回台灣高等法院。
    理  由
本件原判決撤銷第一審關於對十四歲以上未滿十六歲女子為性交
及利用權勢為性交罪部分之科刑判決，改判分別論處上訴人甲男
對於十四歲以上未滿十六歲之女子為性交及連續對於因親屬關係
受自己照護之人，利用權勢為性交各罪刑暨均予減刑，固非無見
。
惟查：(一)、被害人之指訴，係以使被告受刑事訴追為目的，是其
陳述是否與事實相符，仍應調查其他證據以資審認。原判決認定
上訴人於其女Ｅ女（姓名詳卷）為十四歲以上未滿十六歲時，對
之為性交部分，係以Ｅ女於警詢之指訴及卷附行政院衛生署○○
醫院、○○紀念醫院○○分院受理疑似性侵害事件Ｅ女之驗傷診
斷書為主要論據。然上訴人始終否認於Ｅ女高中一年級之民國九
十年冬季期間某日晚間，有對Ｅ女為性交一次行為，且Ｅ女於第
一審亦否認有遭上訴人性侵害，又原審委請法務部調查局對上訴
人進行測謊，該局依「控制問題法」及「混合問題法」進行施測
結果，其就未曾與Ｅ女性交之問題，經測試無情緒波動之反應，
研判未說謊，亦有該局九十六年二月二日○○○字第０九六００
０五七六七０號測謊報告書在卷可稽。而上開驗傷診斷書，固足
證明Ｅ女「處女膜七點鐘方向有零點三公分之陳舊處女膜裂傷」
、「陰道有舊撕裂傷」。但不能證明係上訴人對Ｅ女為性交所致
。故原判決認定上訴人有上開對Ｅ女為性交之犯行，除Ｅ女於警
詢之指訴外，是否有其他證據足以證明該項指訴與事實相符，原
審仍有調查審認之必要。(二)、「上訴人第一次姦淫蔡女時，蔡女
之年齡尚未滿十四歲，雖上訴人嗣再予姦淫三次時，蔡女已為十
四歲以上未滿十六歲之人，但以上訴人先後姦淫蔡女四次之情節
衡之，顯係基於概括之犯意，反覆為之，前後之行為，雖因被害
人年齡不同，而異其法條（修正前刑法第二百二十一條第二項、
第一項與同法第二百二十七條第一項）之適用，但其姦淫之基本
事實，則完全相同，仍應依連續犯論以較重之姦淫未滿十四歲女
子罪」，本院著有七十年台上字第一二六九號判例。原判決認定
上訴人於九十年冬季期間某日晚間，對Ｅ女為性交及於九十四年
六月十日下午，先後對Ｅ女、其女Ｆ女（姓名詳卷）為性交，均
係利用其為父親權勢，Ｅ女、Ｆ女不得不服從之情況下，而為性
交（見原判決第一、二頁），如果無訛，則先後三次利用權勢為
性交犯行，倘係基於概括之犯意，反覆為之，先後之行為，雖因
Ｅ女、Ｆ女年齡不同，而異其法條（刑法第二百二十七條第三項
與同法第二百二十八條第一項）之適用，但其性交之基本事實，
則完全相同，仍應依連續犯論以較重之對於十四歲以上未滿十六
歲之女子為性交罪。原審對此未予調查說明，徒謂上訴人所犯對
於十四歲以上未滿十六歲之女子為性交、利用權勢性交二罪，犯
意各別，罪名亦殊，應分論併罰。公訴人認二罪有（修正前）連
續犯關係，容有誤會，尚有未當。以上或為上訴意旨所指摘，或
為本院得依職權調查之事項，應認原判決有撤銷發回之原因。至
原判決不另諭知無罪及不受理部分，基於審判不可分原則，應併
發回。
據上論結，應依刑事訴訟法第三百九十七條、第四百零一條，判
決如主文。
中    華    民    國  九十九  年    四    月  二十一  日
                      最高法院刑事第二庭
                          審判長法官  莊  登  照
                                法官  陳  世  淙
                                法官  徐  昌  錦
                                法官  許  錦  印
                                法官  蕭  仰  歸
本件正本證明與原本無異
                                      書  記  官
中    華    民    國  九十九  年    四    月  二十三  日
                                                      K

司法院資訊處製作；財團法人民間司法改革基金會備份。
